臺灣高等法院刑事判決　　　　　　　　96年度上易字第1178號
上　訴　人
即　被　告　甲○○
上列上訴人因侵占案件，不服臺灣臺北地方法院96年度易字第
689號，中華民國96年4月24日第一審判決（起訴案號：臺灣臺北
地方法院檢察署96年度偵緝字第557號），提起上訴，本院判決
如下：
    主  文
上訴駁回。
    事  實
一、甲○○（曾改名為張曉柔，嗣改回原名甲○○）於民國91年
    間因妨害婚姻等案件，經臺灣板橋地方法院判處有期徒刑4
    月，緩刑3年確定。又於92年間犯家庭暴力傷害罪，93年間
    犯竊盜等罪，分經法院判處拘役確定。再於94年間犯竊盜罪
    ，為原審法院於94年10月27日判處有期徒刑3月確定（於96
    年3月1日執行完畢，前妨害婚姻案件所宣告之緩刑亦被撤銷
    ，自95年9月22日起入監服刑有期徒刑4月，應至96年1月21
    日執行期滿，於本件不構成累犯）。詎其不知悔改，自94年
    12月22日起至95年1月8日止，受雇在臺北市○○○路○段285
    號地下一樓之「蘇武牧羊餐廳」擔任出納一職，負責收受顧
    客消費款、登錄帳單及開立統一發票等業務，竟基於意圖為
    自己不法所有之概括犯意，連續於94年12月31日及95年1月7
    日，先後將當日其因上揭業務行為所持有之餐廳營業收入新
    臺幣（下同）3911元及9448元侵占入己。嗣該餐廳負責人乙
    ○○於餐廳垃圾桶內發現點菜單6紙，經查詢餐廳電腦資料
    ，發現該等消費均無開立統一發票之紀錄，始查知上情。
二、案經乙○○訴由臺北市政府警察局松山分局移送臺灣臺北地
    方法院檢察署檢察官偵查起訴。
    理  由
一、上開事實，業據上訴人即被告甲○○坦承不諱，核與證人乙
    ○○指訴之情節相符，且有「蘇武牧羊餐廳」94年12月31
    日及95年1月7日之點菜單6紙在卷可稽，足見被告之自白與
    事實相符，其犯行堪以認定。
二、被告行為後，94年2月2日修正公布之刑法，已於95年7月1日
    施行，關於本件：
  1.刑法第336條第2項業務侵占罪雖未修正，惟其法定刑有罰金
    刑，而修正後刑法第33條第5款將罰金刑之最低額提高，比
    較新、舊法，以舊法較有利於被告。
  2.刑法第56條連續犯之規定亦經刪除，被告之數犯罪行為，依
    新法應予分論併罰，依舊法得以一罪論，比較結果，以舊法
    較有利於被告。
  3.綜合比較結果，本件以舊法較有利於被告，應整體適用舊法
    。
三、核被告所為，係犯刑法第336條第2項之業務侵占罪。其先後
    二次犯行，時間緊接，方法相同，觸犯構成要件相同之罪，
    顯係基於概括犯意為之，為連續犯，應依修正前刑法第56條
    規定，以一罪論，並加重其刑。原審因而適用刑法第2條第1
    項前段，修正前刑法第336條第2項、第56條、修正前罰金罰
    鍰提高標準條例第1條前段、第2條規定，審酌被告犯罪之手
    段，侵占所得為1萬3359元，已於犯罪後償還1萬6千元予乙
    ○○，業據乙○○證述屬實，且犯罪後能坦承犯行、知所悔
    悟等一切情狀，量處有期徒刑7月，其認事用法並無不合，
    量刑亦稱妥適（原判決論結欄誤引修正後刑法第336條第2項
    及漏未記載罰金罰鍰提高標準條例等規定，於判決結果不生
    影響，毋庸撤銷）。
四、上訴意旨略以：被告當時急需用錢，不得已利用業務之便，
    將客人消費金額予以侵占，內心深悔不已，案發後已交還乙
    ○○並請求原諒，乙○○堅持要求賠償30萬元，不然就告到
    底；被告離婚後，3名子女皆被前夫帶走，但被告父母均無
    工作收入，大哥離婚後，無心撫養所生2名子女，家中經濟
    全靠被告承擔，請給予自新機會，俾能照顧家中二老二小云
    云。惟如上所述，被告曾於91年及94年間故意犯妨害婚姻及
    竊盜等罪，先後受有期徒刑之宣告，有本院被告前案紀錄表
    在卷可稽，不論依修正前、後規定，本件均不符宣告緩刑之
    要件。被告侵占之財產雖非鉅大，且於案發後返還，然其年
    輕力壯，已有多次不良前科，仍不知勤儉慎行，受雇數日即
    連續侵占因業務而持有之財物，犯罪情狀並無顯可憫恕而得
    酌減其刑之情形。從而原判決未予宣告緩刑或酌減其刑，即
    無不合。是本件上訴為無理由，應予駁回。
據上論斷，應依刑事訴訟法第368條，判決如主文。
本案經檢察官郭弘佑到庭執行職務。
中　　華　　民　　國　　96　　年　　6　　月　　27　　日
　　　　　　　　　刑事第二庭  審判長法  官　呂丹玉
                                    法  官  王詠寰
                                    法  官  林銓正
以上正本證明與原本無異。
不得上訴。
                                    書記官  陳啟文
中　　華　　民　　國　　96　　年　　6　　月    27    日
附錄：本案論罪科刑法條全文
中華民國刑法第336條
對於公務上或因公益所持有之物，犯前條第 1 項之罪者，處 1
年以上 7 年以下有期徒刑，得併科 5 千元以下罰金。
對於業務上所持有之物，犯前條第 1 項之罪者，處 6 月以上
5 年以下有期徒刑，得併科 3 千元以下罰金。
前二項之未遂犯罰之。
